臺灣屏東地方法院刑事判決　　　　　　　　　　　　　九十二年度易字第七九四號
　　公　訴　人　臺灣屏東地方法院檢察署檢察官
　　被　　　告　丙○○
右列被告因竊盜等案件，經檢察官提起公訴（九十二年度偵緝字第三一八號），經本
院裁定改依簡式審判程序審理，判決如左：
    主  文
丙○○意圖為自己不法之所有，而侵占遺失物，處罰金肆仟元，如易服勞役，以佰
元折算壹日。又共同行使偽造私文書，足以生損害於他人，處有期徒刑陸月，如易科
罰金，以佰元折算壹日。扣案之「車輛買賣同意書」上偽造甲○○名義之署押壹枚
及指印貳枚，均沒收。
    事  實
一、丙○○於民國九十二年三月間，在屏東縣萬巒鄉○○路十六之三號甲○○住處附
    近，拾獲甲○○所遺失之身分證一枚，竟不交付警察或自治機關處理，而意圖為
    自己不法之所有，將之侵占入己。復另以竊盜機車販賣為目的，基於意圖為自己
    不法所有之犯意，於同年四月四日十五時三十分許，在屏東市○○路復興公園圖
    書館之停車場，徒手竊取乙○○所有車號ＰＢＺ－九二八號重型機車，得手後，
    遂夥同蘇秋萍（未據起訴）基於詐欺取財及行使偽造文書之犯意聯絡，各騎乘機
    車（丙○○騎乘ＰＢＺ－九二八號重型機車）前往屏東市○○路七十三之二號日
    光機車行，由蘇秋萍向該機車行之負責人郭百祿誆稱車號ＰＢＺ－九二八號重型
    機車，係渠母親甲○○買予外婆騎用，因不再使用欲出售，並出示前揭甲○○所
    遺失之身分證取信於郭百祿，再由丙○○在「車輛買賣合約書」上偽造甲○○名
    義之署押一枚、按捺指印二枚後，持以行使交付郭百祿，致使不知情之郭百祿誤
    認該車係甲○○所有並授權蘇秋萍及丙○○出售，而同意以價金新台幣（下同）
    一萬五千元買受該機車，並先將部分價款九千五百元交付予丙○○，事成後丙○○遂將甲○○之身分證棄置於不詳地點，足生以損害於甲○○及郭百祿。嗣於九
    十二年四月四日十八時二十分許，乙○○行經上述機車行發覺渠所失竊機車後報
    警處理，郭百祿始知受騙。
二、案經屏東縣警察局屏東分局報告臺灣屏東地方法院檢察署檢察官偵查起訴。
    理  由
一、右揭事實，業被告丙○○於警訊、偵查中及本院審理坦承不諱，核與被害人甲○○、乙○○及郭百祿分別於警訊及偵查中指述情節大致相符，並有甲○○身分證
    影本、屏東縣警察局車輛協尋證明單、贓物認領保管單、內政部警政署刑事警察
    局九十二年四月三十日刑紋字第○九二○○六九一九七號鑑驗書及車輛買賣合約
    書各一份在卷可稽，可證被告自白供述與事實相符，事證明確，犯行洵堪認定。
二、核被告丙○○所為係犯刑法第三百三十七條之侵占遺失物罪、第三百二十條第一
    項之竊盜罪、第二百十六條、第二百十條之行使偽造私文書罪及第三百三十九條
    第一項之詐欺取財罪。又被告偽造甲○○之署押及指印之行為，為偽造私文書之
    階段行為，而偽造私文書之低度行為，亦為行使偽造私文書之高度行為所吸收，
    均不另論處。被告與蘇秋萍間，就行使偽造私文書及詐欺取財間，有犯意聯絡及
    行為分擔，應以共同正犯論。又被告所犯前開竊盜罪、行使偽造私文書罪、詐欺
    取財罪間，有方法結果之牽連關係，為牽連犯之裁判上一罪關係，應依刑法第五
    十五條之規定，從一重之行使偽造私文書罪論處。被告所犯侵占遺失物罪、行使
    偽造私文書罪間，犯意各別，罪名不同，應分論併罰，公訴人認行使偽造私文書
  罪、竊盜罪間，犯意各別，罪名有異，應予分論併罰，尚有未洽，併此敘明。另
    以公訴人雖未引用詐欺條文，惟事實欄已明確記載詐欺之事實，詐欺部分業經起
    訴，本院自應併予裁判。爰審酌被告侵占被害人甲○○所遺失之身分證，並竊得
    被害人乙○○機車後，旋即夥同蘇秋萍向被害人郭百祿偽稱係被害人甲○○之女
    ，並由被告冒用甲○○名義簽立買賣契約書，以偽造私文書之方式詐騙被害人郭
    百祿，取得現金九千五百元花用，危害民眾財產、破壞交易秩序，迄今尚未返還
    所詐欺所得予郭百祿，行為誠屬可議，惟念及該部機車已由乙○○領回、坦認犯
    行犯後態度良好等一切情節，量處如主文所示之刑，並分別諭知易科罰金及易服
    勞役之折算標準。又扣案之「車輛買賣合約書」上偽造甲○○名義之署押一枚及
    指印二枚，不問屬於被告與否，爰依刑法第二百十九條之規定，併予諭知沒收。
三、至於「車輛買賣同意書」一份，業經被告提出行使交付被害人郭百祿持有，已非
    被告所有之物，自無從諭知沒收，亦不與諭知沒收，附此敘明。
據上論斷，應依刑事訴訟法第二百七十三條之一第一項、第二百九十九條第一項前段
，刑法第二十八條、第三百三十七條、第三百二十條第一項、第二百十六條、第二百
十條、第三百三十九條第一項、第五十五條、第二百十九條、第四十一條第一項前段
、第四十二條第二項，罰金罰鍰提高標準條例第一條前段、第二條，判決如主文。
中      華      民      國    九十三    年      一      月      八      日
                                臺灣屏東地方法院刑事第三庭
                                    法  官  楊萬益
右正本證明與原本無異。
如不服本判決應於收受本判決送達後十日內向本院提出上訴書狀，其未敘述上訴理由
者，並得於提起上訴後十日內向本院補提理由書狀（均須按他造當事人之人數附繕本
 ）「切勿逕送上級法院」
                                    書記官  呂坤宗
中    華    民    國     九十三      年      一      月       八      日
附錄論罪科刑法條：
刑法第三百三十七條
 (侵占遺失物罪)
意圖為自己或第三人不法之所有，而侵占遺失物、漂流物或其他離本人所
持有之物者，處五百元以下罰金。
刑法第三百二十條
 (普通竊盜罪、竊佔罪)
意圖為自己或第三人不法之所有，而竊取他人之動產者，為竊盜罪，處五
年以下有期徒刑、拘役或五百元以下罰金。
意圖為自己或第三人不法之利益，而竊佔他人之不動產者，依前項之規定
處斷。
前二項之未遂犯罰之。
刑法第二百一十條：
 (偽造變造私文書罪)
偽造、變造私文書，足以生損害於公眾或他人者，處五年以下有期徒刑。
刑法第二百一十六條：
 (行使偽造變造或登載不實之文書罪)
行使第二百十條至第二百十五條之文書者，依偽造、變造文書或登載不實事項或使登
載不實事項之規定處斷。
刑法第三百三十九條：
 (普通詐欺罪)
意圖為自己或第三人不法之所有，以詐術使人將本人或第三人之物交付者，處五年以
下有期徒刑、拘役或科或併科一千元以下罰金。
以前項方法得財產上不法之利益或使第三人得之者，亦同。
前二項之未遂犯罰之。
